臺灣板橋地方法院刑事判決　　　　　　　96年度訴字第1725號
公　訴　人　臺灣板橋地方法院檢察署檢察官
被　　　告　甲○○
上列被告因違反毒品危害防制條例案件，經檢察官提起公訴（96
年度毒偵字第1973號），被告於本院準備程序進行中就被訴事實
為有罪之陳述，經本院合議庭裁定由受命法官獨任進行簡式審判
程序，判決如下：
    主  文
甲○○施用第一級毒品，累犯，處有期徒刑玖月。又施用第二級
毒品，累犯，處有期徒刑伍月。應執行有期徒刑壹年。
    事  實
一、甲○○前因施用毒品案件，經本院以88年度毒聲字第2205號
    裁定送觀察、勒戒後，認有繼續施用毒品之傾向，再經本院
    以88年度毒聲字第2545號裁定令入戒治處所施以強制戒治，
    嗣經本院裁定停止戒治，所餘戒治期間付保護管束，於民國
    88年12月15日停止戒治出所，交付保護管束至民國89年4 月
    20日期滿未經撤銷而以已執行完畢論，並由臺灣板橋地方法
    院檢察署檢察官以89年度戒毒偵字第319 號為不起訴處分確
    定。又因施用毒品案件，經本院先後以90年度易字第2096號
    、91年度訴字第1184號判決判處有期徒刑6 月、7 月確定，
    嗣經裁定定應執行刑為有期徒刑1 年確定，於92年12月1 日
    縮刑期滿執行完畢。又因施用毒品案件，經本院以93年度訴
    字第1950號判決判處有期徒刑8 月、4 月，應執行有期徒刑
    10月確定，復因施用毒品案件，經臺灣士林地方法院以94年
    度易字第892 號判決判處有期徒刑7 月確定，以上2 案接續
    執行，於95年6 月13日假釋出監，交付保護管束至95年8 月
    26日期滿未經撤銷而以已執行完畢論。詎猶不思悛悔，復基
    於施用第一級毒品海洛因之犯意，於96年3 月3 日某時，在
    臺北縣蘆洲市○○街111 號4 樓頂樓加蓋第2 套房內，以將
    第一級毒品海洛因摻入水中用針筒施打之方式，施用第一級
    毒品海洛因1 次；另基於施用第二級毒品甲基安非他命之犯
    意，於96年3 月2 日某時，在臺北縣新莊市不詳友人住處，
    以將第二級毒品甲基安非他命置於吸食器內點火燒烤產生煙
    霧吸食之方式，施用第二級毒品甲基安非他命1 次。嗣於96
    年3 月4 日下午3 時10分許，在臺北縣蘆洲市○○街111 號
    4 樓頂樓加蓋第2 套房為警查獲，經採集其尿液送驗呈嗎啡
    及甲基安非他命陽性反應，始悉上情。
二、案經臺北縣政府警察局三重分局報請臺灣板橋地方法院檢察
    署檢察官偵查起訴。本院於準備程序進行中，被告就被訴事
    實為有罪之陳述，經告知被告簡式審判程序之旨，並聽取當
    事人之意見後，裁定進行簡式審判程序。
    理  由
一、上揭犯罪事實，業經被告甲○○於本院準備程序及審理中坦
    承不諱，而被告經警於96年3 月4 日採集其尿液檢體送驗結
    果，呈嗎啡及甲基安非他命陽性反應一情，亦有臺北縣政府
    警察局三重分局查獲毒品案件被移送者姓名代碼對照表、臺
    灣檢驗科技股份有限公司96年3 月16日報告編號CH/2007/30
    235 號濫用藥物尿液檢驗報告各1 紙附卷可參，足認被告之
    自白與事實相符，洵堪採為認定事實之依據。事證明確，被
    告犯行已堪認定。又按92年7 月9 日新修正之毒品危害防制
    條例刪除二犯及三犯之規定，一改修法前繁雜之處遇程序，
    僅將施用毒品者簡化區分為初犯、再犯，並認施用毒品者係
    屬病患性犯人，以觀察、勒戒戒除其身癮，並以強制戒治去
    除其心癮。經觀察、勒戒或強制戒治執行完畢釋放後，若係
    5 年後再犯該條例第10條施用毒品罪者，與同條例第20條第
    1 項、第2 項關於「初犯」之處理方式相同，檢察官應先聲
    請法院裁定令被告入勒戒處所觀察、勒戒，並視有無繼續施
    用毒品傾向，決定應予釋放、為不起訴之處分，或應聲請法
    院裁定令入勒戒處所強制戒治；若係5 年內「再犯」同條例
    第10條施用毒品罪者，依同條例第23條第2 項規定，檢察官
    則應依法追訴。觀諸該條例第20條第3 項之修正理由：「觀
    察、勒戒或強制戒治5 年後再犯者，顯見前所實施之觀察、
    勒戒或強制戒治已足以遮斷其施用毒品之癮，為期自新及協
    助其戒除毒癮，對此5 年後再犯者，爰明定仍適用初犯之規
    定，先經觀察、勒戒、強制戒治之程序。」及同條例第23條
    第2 項之修正理由：「為配合簡化施用毒品犯之刑事處遇程
    序，並鑑於經觀察、勒戒或強制戒治執行完畢釋放後5 年內
    再犯者，其再犯率甚高，原據以實施之觀察、勒戒及強制戒
    治既已無法收其實效，自應施以刑事處遇。」，顯然如施用
    毒品者係前經觀察、勒戒或強制戒治等治療程序執行完畢5
    年後，始再施用毒品之「初犯」，因前所執行之觀察、勒戒
    或強制戒治已足收戒除毒癮之效，自應重新執行觀察、勒戒
    或強制戒治等治療程序，並於治療程序執行完畢後，由檢察
    官為不起訴處分，毋庸對之追訴處罰；反之，在「再犯」之
    情形，因其先前所為治療程序顯未能收戒斷毒癮之效，且考
    量施用毒品者之再犯率偏高，乃簡化其刑事處遇程序，而逕
    予追訴處罰，不再施以治療程序。參酌上開立法理由，修正
    毒品危害防制條例就施用毒品者，祇於「初犯」及「5 年後
    再犯」二種情形，有其追訴條件之限制，即須於初犯經觀察
    、勒戒或強制戒治釋放後，5 年內均無施用毒品之行為，始
    能認其前所實施之觀察、勒戒或強制戒治已足遮斷毒癮，而
    得於5 年後再犯時，再予適用初犯之規定，重行觀察、勒戒
    等程序。倘5 年內已經再犯，被依法追訴處罰，縱其第3 次
    （或第3 次以上）施用毒品之時間在初犯釋放5 年以後，即
    與「5 年後再犯」之情形有別，且因已於「5 年內再犯」，
    顯見其再犯率甚高，原實施觀察、勒戒或強制戒治，已無法
    收其實效，而無5 年戒斷期之存在，自無再經觀察、勒戒及
    強制戒治之必要，應由檢察官逕行起訴，始符新法修正之本
    旨。是被告前因施用毒品案件，經本院以88年度毒聲字第
    2205號裁定送觀察、勒戒後，認有繼續施用毒品之傾向，再
    經本院以88年度毒聲字第2545號裁定令入戒治處所施以強制
    戒治，嗣經本院裁定停止戒治，所餘戒治期間付保護管束，
    於88年12月15日停止戒治出所，交付保護管束至89年4 月20
    日期滿未經撤銷而以已執行完畢論，並由臺灣板橋地方法院
    檢察署檢察官以89年度戒毒偵字第319 號為不起訴處分確定
    後，即再因於90年、93年及94年間施用毒品之犯行，經本院
    以90年度易字第2096號、91年度訴字第1184號、93年度訴字
    第1950號及臺灣士林地方法院以94年度易字第892 號判決先
    後判刑確定等節，亦有臺灣高等法院被告前案紀錄表1 紙附
    卷可考，被告於上開強制戒治執行完畢後，既曾於5 年內再
    犯毒品危害防制條例第10條之罪，並經判刑確定，本次被告
    6 犯毒品危害防制條例第10條之罪，自非屬毒品危害防制條
    例第20條第3 項所定「再犯」之情形，而應依法追訴，附此
    敘明。本件事證明確，應依法論科。
二、核被告甲○○所為，係犯毒品危害防制條例第10條第1 項之
    施用第一級毒品罪及同條例第10條第2 項之施用第二級毒品
    罪。其施用第一級毒品海洛因前持有第一級毒品海洛因之低
    度行為，及施用第二級毒品甲基安非他命前持有第二級毒品
    甲基安非他命之低度行為，應分別為施用之高度行為所吸收
    ，均不另論罪。又被告所犯前開施用第一級毒品及施用第二
    級毒品2 罪間，犯意各別，罪名互殊，應予分論併罰。又被
    告前因施用毒品案件，經本院先後以90年度易字第2096號、
    91年度訴字第1184號判決判處有期徒刑6 月、7 月確定，嗣
    經裁定定應執行刑為有期徒刑1 年確定，於92年12月1 日縮
    刑期滿執行完畢；又因施用毒品案件，經本院以93年度訴字
    第1950號判決判處有期徒刑8 月、4 月，應執行有期徒刑10
    月確定，復因施用毒品案件，經臺灣士林地方法院以94年度
    易字第892 號判決判處有期徒刑7 月確定，以上2 案接續執
    行，於95年6 月13日假釋出監，交付保護管束至95年8 月26
    日期滿未經撤銷而以已執行完畢論等情，此有臺灣高等法院
    被告前案紀錄表1 份在卷可憑，其受有期徒刑之執行完畢後
    ，5 年以內故意再犯本件有期徒刑以上之施用第一、二級毒
    品罪，為累犯，應各依刑法第47條第1 項之規定加重其刑。
    爰審酌被告前已因施用毒品案件經送觀察、勒戒及強制戒治
    ，並有經法院多次判刑之前科記錄，此有臺灣高等法院被告
    前案紀錄表1 份附卷可佐，仍不能戒除毒癮，再次漠視法令
    禁制而犯本罪，顯見其戒除毒癮之意志薄弱，惟念其犯後坦
    承犯行，態度尚佳，且施用毒品所生危害，實以自戕身心健
    康為主，對於他人生命、身體、財產等法益，尚無明顯而重
    大之實害等一切情狀，分別量處如主文所示之刑，並定其應
    執行刑，以示懲儆。
據上論斷，應依刑事訴訟法第273 條之1 第1 項、第299 條第1
項前段，毒品危害防制條例第10條第1 項、第2 項，刑法第11條
前段、第47條第1 項、第51條第5 款，判決如主文。
本案經檢察官黃怡華到庭執行職務。
中　　華　　民　　國　　96　　年　　6 　　月　　20　　日
                      刑事第十六庭  法　官    曾淑娟
以上正本證明與原本無異。
如不服本判決應於送達後10日內向本院提出上訴狀。
                                    書記官    林伯文
中　　華　　民　　國　　96　　年　　6 　　月　　21　　日
附錄本案論罪科刑法條：
毒品危害防制條例第10條
施用第一級毒品者，處 6 月以上 5 年以下有期徒刑。
施用第二級毒品者，處 3 年以下有期徒刑。
